【裁判字號】    91,訴,1367
【裁判日期】    921202
【裁判案由】    偽造有價證券等
【裁判全文】
臺灣彰化地方法院刑事判決                        九十一年度訴字第一三六七號
    公  訴  人  臺灣彰化地方法院檢察署檢察官
    被      告  丁○○
    選任辯護人  林世祿律師
右列被告因偽造有價證券等案件，經檢察官提起公訴（九十年度偵字第六九號），本
院判決如左：
    主  文
丁○○連續意圖供行使之用，而偽造有價證券，處有期徒刑年肆月。
如附表一所示之本票貳拾肆張，偽造之共同發票人「吳旻紘」部分，均沒收。
    事  實
一、丁○○前因生意往來需資金調度而向丙○○借款，因丙○○除要求丁○○交付支
    票外，另須以簽發本票供擔保，並希望以其子甲○○（原名「吳旻紘」，另經檢
    察官為不起訴處分）為共同發票人，丁○○明知未經其子甲○○之同意或授權，
    竟基於意圖供行使之用而偽造本票之概括犯意，連續於如附表一所示之發票日時
    間，在丙○○之彰化縣花壇鄉○○村○路巷二七號住處，或僅盜蓋「吳旻紘」名
    義之印文，或盜蓋「吳旻紘」名義之印文外並偽簽「吳旻紘」名義之署押於如附
    表一所示之二十四張本票發票人欄上，偽造以「吳旻紘」為共同發票人之本票二
    十四張，先後持之交付予不知情之丙○○供作調借款項之擔保，足以生損害於甲○○、丙○○。嗣丙○○向丁○○催討欠款，丁○○均避不見面，丙○○始向臺
    灣彰化地方法院檢察署檢察官提出詐欺告訴，經甲○○否認簽發如附表一所示之
    本票，始查悉上情。
二、案經被害人丙○○訴請臺灣彰化地方法院檢察署檢察官偵查起訴。
    理  由
一、訊據被告丁○○對於未經其子甲○○（即吳旻紘）之同意及授權，連續於如附表
    一所示之發票日時間，在彰化縣花壇鄉○○村○路巷二七號，或僅盜蓋「吳旻紘
    」名義之印文，或盜蓋「吳旻紘」名義之印文外並偽簽「吳旻紘」名義之署押於
    如附表一所示之二十四張本票發票人欄上，偽造以「吳旻紘」為共同發票人之本
    票二十四張後，交付予丙○○之事實，於偵查及本院審理時均坦承不諱，核與證
    人即被告之子甲○○迭於偵查及本院訊問時均到庭證稱：伊並未同意及授權母親
    丁○○在附表之二十四張本票上蓋用伊之印章等語相符，且據告訴人丙○○指訴
  明確，此外，復有如附表所示之本票影本二十四張在卷可資佐證，足徵被告自白
    與事實相符，堪以採信。至辯護意旨以證人甲○○曾同意以其土地辦理設定抵押
    權予告訴人丙○○及並未就系爭本票之裁定提出異議，主張證人甲○○有授權被
    告簽發系爭本票，惟查該筆抵押借款金額係新臺幣（下同）六百萬元（參卷附土
    地登記謄本及建築改良物登記簿影本），核與系爭二十四張本票金額均未相符，
    復無其他積極證據可證該筆抵押借款與系爭二十四張本票有關，又系爭本票裁定
    並非由甲○○收受送達，而係由吳惠照等人收受（參本院八十三年度票字第一八
    三二號本票裁定民事卷宗），而證人甲○○迭於偵查及本院訊問時均堅稱並未授
    權被告簽發如附表所示之二十四張本票，則該等本票既未在證人甲○○授權範圍
    內，自難僅以證人甲○○曾以其土地辦理設定抵押權予告訴人丙○○及事後未對
    本票裁定提出異議遽認證人甲○○有授權被告簽發本票，是以此部分尚難資為被
    告有利之認定。本件事證明確，被告右揭偽造有價證券之犯行，洵堪認定，應依
    法論科。
二、被告在本票發票人欄，盜蓋「吳旻紘」名義之印文及偽簽「吳旻紘」名義之署押
    ，偽造以「吳旻紘」為共同發票人之本票，核其所為，係犯刑法第二百零一條第
    一項之偽造有價證券罪。其偽造吳旻紘署押、盜蓋印文為偽造有價證券之部分行
    為；又其偽造本票後復持以行使，行使之低度行為應為偽造之高度行為所吸收，
    均不另論罪。被告先後多次偽造有價證券之犯行，時間緊接，觸犯構成要件相同
    之罪名，顯係基於概括犯意為之，為連續犯，應論以一罪，並加重其刑。爰審酌
    被告之素行、犯罪動機、目的、手段、所偽造本票之金額，迄今仍未與告訴人丙○○達成和解，暨犯罪後之態度等一切情狀，量處如主文所示之刑，以示懲儆。
    偽造如附表一所示之二十四張本票，其中共同發票人「吳旻紘」部分係屬偽造，
    應依刑法第二百零五條規定宣告沒收。
三、另公訴意旨略以：被告丁○○基於意圖為自己不法所有之概括犯意，自民國八十
    三年起，明知已無償債能力，竟以赴大陸投資急需現金為由，連續以其與王謝秀
    織二人相互調借之八張支票（詳如附表二所示），持向告訴人丙○○詐稱該等支
    票有部分是與王謝秀織生意往來所取得之客票，並於背書後轉讓予告訴人，使之
    陷於錯誤，交付被告六百零三萬三千七百元之款項；其後被告又以欲購買別墅，
    向告訴人調借購屋款，並稱願將所購別墅設定抵押權予告訴人作為借款擔保，並
    連續持偽造共同發票人「吳旻紘」之前開本票交付告訴人供作擔保而借款，使告
    訴人陷於錯誤，交付被告二千三百二十九萬二千三百零二元借貸款項。嗣前述支
    票屆期提示，均遭拒絕付款，而所購別墅亦設定抵押予銀行而未設定予告訴人，
    經告訴人再三催討，被告均避不見面，因認被告涉犯刑法第三百三十九條第一項
    之詐欺取財罪嫌。訊據被告堅詞否認有公訴人所指之詐欺犯行，辯稱：伊交付予
    告訴人之支票中，關於王謝秀織之支票，有部分確係伊與王謝秀織生意往來之客
    票，而伊向告訴人借款初期均有按時繳納利息，並曾提供土地、建物設定抵押權
    予告訴人，惟伊並未表示要再將所購別墅設定抵押權予告訴人等語。經查：被告
    係開設織布工廠，前曾多次向告訴人丙○○借款，利息約定為每借款一萬元利息
    為每日六元或八元，利息係預扣，而起初借貸之款項均有按約定清償之事實，業
    據被告於本院調查及審理時供明在卷，並經告訴人於偵查中指述：「我只借每萬
    元每日六元．．．」等語（偵查卷第六七頁），於本院訊問時指述：「（問：丁○○從何時開支票向你借錢？）從八、九年前開始向我借錢，剛開始不到一年的
    時候都有借有還，但後來愈借愈多，總共向我借了四千八百多萬元，跳票之後就
    都沒有還」、「... 利息是多開才有八分，不然只有六分... 」等語（參本院九
    十一年十二月十日、十二月二十七日訊問筆錄），及證人即告訴人之妻乙○○於
    本院審理時到庭結證：「剛開始五分、六分，之後有一些親朋好友拿來的，也有
    算到七分」、「（問：被告的票有無兌現過？）有兌現過，不是每一張都沒有兌
    現，應該是後來退票後才沒有兌現，還是要問丙○○比較清楚」、「（問：你們
    是從何時開始對帳？）都是丙○○要我記帳，我才記帳，上面記載計算的部分就
    是利息的部分，例如被告拿八百萬的票，我就計算到被告來拿現金的那天，先把
    利息扣下來，再拿現金或開即期支票給被告兌領」等語，並有證人乙○○與被告
    會帳之便箋影本等件附卷為憑，又被告確有於八十三年六月三十日提供其子甲○○及其夫吳金胡之土地設定抵押六百萬元予告訴人丙○○乙情，除據告訴人陳明
    無誤外，並有該土地登記謄本及建築改良物登記簿影本等件在卷可稽，再者，被
    告於八十四年八月二十三日有召開債權會議，列出包含告訴人所經營之「黃河布
    業」在內之債權人名冊，召集債權人開會討論清償欠款事宜乙節，亦有卷附子平
    （子盟）織造股份有限公司第一次債權會議記錄可證，則被告借款之初均有按時
    繳納款項，並提供土地、建物設定抵押權予告訴人供擔保，事後復召開會議討論
    清償債務，且證人王謝秀織於偵查中亦證稱：「（問：開票給丁○○，提示右開
    支票）？我有向他訂一些布，她不交貨，我只好跳票，這票是我開給他，且先開
    給她在未交貨前」、「（問：買何樣的布？）胚布，沒染色，買布來染整」等語
    （偵查卷一０八頁），顯難認被告於借款之初即無償債能力或借款時有施用何詐
    術，是被告之行為，自與詐欺罪之構成要件不符。此外，本院復查無其他積極證
    據足認被告有公訴人所指詐欺犯行，惟公訴意旨認此部分與前開偽造有價證券部
    分有裁判上一罪關係，爰不另為無罪判決之諭知。
據上論斷，應依刑事訴訟法第二百九十九條第一項前段，第二百零一條第一項、第二
百零五條、第五十六條、罰金罰鍰提高標準條例第一條前段，判決如主文。
本案經檢察官賴志盛到庭執行職務。
中    華    民    國    九十二    年      十二      月        二        日
                              臺灣彰化地方法院刑事第二庭
                                  審判長法官  石  馨  文
                                  法      官  王  義  閔
                                  法      官  郭  麗  萍
右正本證明與原本無異。
如不服本判決，應於判決送達後十日內向本院提出上訴狀( 須附繕本 )。
告訴人或被害人對於判決如有不服具備理由請求檢察官上訴者，其上訴期間之計算係
以檢察官收受判決正本之日期為準。
                                  法院書記官  施  嘉  玫
中    華    民    國    九十二    年      十二      月        九        日
附表二：
┌───┬─────┬──────┬──────────┬─────┐
│編號  │發票日期  │面額        │票據號碼            │發票人    │
├───┼─────┼──────┼──────────┼─────┤
│一    │83.08.10  │八十三萬八千│ＡＡ0000000  │王謝秀織  │
│      │          │四百元      │                    │          │
├───┼─────┼──────┼──────────┼─────┤
│二    │83.08.17  │六十八萬三千│ＡＡ0000000  │王謝秀織│
│      │          │二百元      │                    │          │
├───┼─────┼──────┼──────────┼─────┤
│三    │83.08.25  │八十五萬一千│ＡＡ0000000  │王謝秀織  │
│      │          │二百元      │                    │          │
├───┼─────┼──────┼──────────┼─────┤
│四    │83.08.25  │八十八萬三千│ＡＡ0000000  │王謝秀織  │
│      │          │元          │                    │          │
├───┼─────┼──────┼──────────┼─────┤
│五    │83.08.31  │四十八萬一千│ＡＡ0000000  │王謝秀織  │
│      │          │二百元      │                    │          │
├───┼─────┼──────┼──────────┼─────┤
│六    │83.09.10  │五十三萬一千│ＡＡ0000000  │王謝秀織  │
│      │          │元          │                    │          │
├───┼─────┼──────┼──────────┼─────┤
│七    │83.09.12  │八十八萬四千│ＡＡ0000000  │王謝秀織  │
│      │          │五百元      │                    │          │
├───┼─────┼──────┼──────────┼─────┤
│八    │83.09.30  │八十八萬一千│ＡＡ0000000  │王謝秀織  │
│      │          │二百元      │                    │          │
└───┴─────┴──────┴──────────┴─────┘


司法院資訊處製作；財團法人民間司法改革基金會備份。
